臺灣臺中地方法院刑事判決　　　　　　　　　　　　　九十三年度易字第八六號
　　公　訴　人　臺灣臺中地方法院檢察署檢察官
　　被　　　告　丙○○
　　選任辯護人　吳中和律師
右列被告因違反商標法案件，經檢察官提起公訴（九十二年度偵字第一三七七０號）
，本院判決如左：
    主  文
丙○○未得商標權人同意，於同一服務，使用相同之註冊商標，處有期徒刑肆月，如
易科罰金，以佰元折算壹日。未扣案之附加有「絕色、CHUECH」服務標章、黑底白
色字體之廣告招牌參份及扣案之附加有「絕色、CHUECH」服務標章之廣告ＤＭ肆張均
沒收。
    事  實
一、丙○○前於民國九十一年四月十一日與絕色攝影工作坊負責人林泰良之代理人乙
    ○○簽訂讓渡協議書，取得絕色攝影工作坊之經營權及永久無償使用絕色之商標
    權（限寫真工作室不含婚紗部），並於翌日即四月十二日簽署切結書，保證日後
    開設之婚紗公司或工作坊，其名稱不會有絕色字樣出現，也無權使用絕色的商標
    ，亦無支配、主張、授權他人使用或其他任何權利。丙○○明知如附表所示之「
    絕色、CHUECH」標章圖樣業由林泰良向經濟部智慧財產局申請商標註冊核准，取
    得商標專用權，專用於如附表所示攝影、錄影、廣告等指定營業種類，於九十一
    年七月一日移轉登記予絕色婚紗攝影有限公司（下稱絕色公司），迄仍在專用期
    間，且明知未得商標專用權人之同意，不得於同一或類似服務使用相同或近似之
    註冊商標或授權他人使用，竟未徵得其同意，於九十一年八月一日，與不知情第
    三人何信忠、江忠融簽訂合夥契約書，授權何信忠、江忠融及賓仕實業股份有限
    公司（下稱賓仕公司），於如附表所示指定營業種類之同一服務上，使用、附加
    「絕色、CHUECH」之標章圖樣於賓仕公司位於臺中市三民店（臺中市○○路○段
    二一０號四樓）、第一廣場店（臺中市第一廣場一樓商場）、逢甲店（臺中市碧
    根廣場一樓）之門市招牌、攝影預約單、拍攝品質約定書、攝影須知、廣告ＤＭ
    、折價券、造型攝影溝通調查表、服裝造型確認紀錄表等之企業識別體系、廣告
    或服務項目。嗣經絕色公司代表人乙○○委託徐湘生律師事務所發函賓仕公司後
    ，始循線查悉上情。
二、案經絕色公司代表人乙○○訴由臺灣臺中地方法院檢察署檢察官偵查起訴。
    理  由
一、訊據被告丙○○固供承與乙○○簽訂讓渡協議書取得絕色攝影工作坊之經營權及
    永久無償使用絕色之商標權（限寫真工作室不含婚紗部），知悉如附表所示之「
    絕色、CHUECH」標章圖樣業由林泰良申請商標註冊核准，取得商標專用權，專用
    於如附表所示指定營業種類，嗣移轉登記予絕色公司，迄仍在專用期間，於九十
    一年八月一日，與何信忠、江忠融簽訂合夥契約書，授權賓仕公司使用「絕色、
    CHUECH」之標章圖樣於該公司位於臺中市三民店、第一廣場店、逢甲店之門市招
    牌、攝影預約單、拍攝品質約定書、攝影須知、廣告ＤＭ、折價券、造型攝影溝
    通調查表、服裝造型確認紀錄表等同一服務上之事實，惟矢口否認有何違反商標
    法之犯行，辯稱：伊於九十一年四月十一日與乙○○簽訂讓渡協議書後，即已合
    法取得「絕色、CHUECH」的商標使用權，並未限制使用區域，簽約時伊當場詢問
    乙○○，乙○○表示同意可以在臺中及花蓮使用，伊事後並未簽署切結書，伊依
    約自得在臺中地區開設前揭三處門市店使用「絕色、CHUECH」商標以經營攝影服
    務，縱有違約僅涉民事責任，尚不構成刑責云云。
    經查：
（一）右揭事實，業據告訴人即絕色公司代表人乙○○於偵審中指訴綦詳，且告訴人
      取得「絕色、CHUECH」商標專用權，現均在專用期間，有如附表所示註冊號碼
      之服務標章註冊證正反面影本三紙、經濟部智慧財產局九十一年七月一日（九
      一）智商０九二三字第九一００五四六八四號函及絕色公司營利事業登記證各
      一份等件在卷可參，被告使用「絕色、CHUECH」商標之事實，並有讓渡協議書
      、合夥契約書各一份、前揭門市店之附有「絕色、CHUECH」商標之攝影預約單
      、拍攝品質約定書、攝影須知、廣告ＤＭ、折價券、造型攝影溝通調查表、服
      務造型確認紀錄表數張及現場照片十五張等件附卷可稽。
（二）被告雖於本院審理中否認簽署前揭內容之切結書，惟查，被告於九十二年八月
      七日偵訊時經提示切結書證本與影本後二度供承：該切結書上的名字為伊所簽
      、章也是伊蓋的等語，並核對被告印鑑證明與切結書上印文相符（見偵查卷第
      三十頁訊問筆錄），而該次偵訊之譯文內容經核與偵訊筆錄記載意旨大致相符
      ，復經本院提示當事人均表示無意見（見本院九十三年七月二十二日審判筆錄
      第一四頁）。參諸被告為前供述時，其選任辯護人王信雄律師及告訴人之代理
      人徐湘生律師均有在場並簽名於偵訊筆錄末，且被告不僅一次供稱上情；佐以
      切結書所示被告印文，於偵查中經核與被告印鑑證明相符，復核與被告不爭執
      之讓渡協議書上所示被告印文，自印文形狀、字體外觀比對，亦屬一致，益徵
      被告該部分自白，具任意性及憑信性，洵堪採信。被告雖於九十二年十二月九
      日偵訊時翻異前詞改稱簽名字跡很像伊、否認簽署該切結書，續於本院審理中
      否認簽署該切結書，並聲請就切結書及偵查卷中被告簽名部分之筆跡送行鑑定
      、勘驗九十二年八月七日偵訊錄音帶云云，然徵諸卷附之切結書，係於九十一
      年四月十二日製作，被告於九十二年六月二十一日警詢或先後於九十二年八月
      七日、九十二年十二月九日及九十三年三月八日偵訊中應訊後所為簽名，與該
      切結書製作時間相隔一年二月以上，核非同一時段之筆跡，被告復未提出其他
      資料供參酌，且被告該部分之自白已足採認，業如前述，尚無依其聲請送請鑑
      定之必要；再者，包括被告該部分自白之偵訊內容譯文，業經提示當事人表示
      意見無訛，經核與偵訊筆錄大致相符，該次偵訊結果：被告供承於該切結書上
      簽名蓋章，且被告復未具體敘明有何再行勘驗該次偵訊錄音帶之必要，本院認
      無再行勘驗之必要。
（三）依卷附之被告與告訴人簽署之「絕色攝影工作坊」讓渡協議書第一條記載：「
      甲方（即林泰良）同意於本協議書訂立時將絕色攝影工作坊的經營權讓渡予乙
      方（即被告）並同意乙方永久無償使用絕色之商標權（限寫真工作室不含婚紗
      部）。」（見偵查卷第七頁），依此條文解釋，被告於簽約時即九十一年四月
      十一日取得林泰良當時所有之絕色攝影工作坊經營權，其所取得之永久無償使
      用絕色商標權，應限於被告當時依契約所取得經營權之絕色攝影工作坊所在，
      而不及於當時尚未成立、且非由林泰良所經營、而由賓仕公司所經營位於臺中
      市前開三處門市店。且依讓渡協議書之記載，除於「甲方（即林泰良）同意於
      本協議書訂立時將絕色攝影工作坊的經營權讓渡予乙方（即被告）」後接續記
      載被告得永久無償使用絕色之商標權外，並無明確記載被告得於其他絕色攝影
      工作坊或其他地區、以何種授權方式使用絕色之商標，亦無授權被告得將其依
      讓渡協議書第一條約定所取得商標權使用權，再授權他人使用之權利。準此，
      被告與不知情之何信忠、江忠融簽訂合夥契約書，授權何信忠、江忠融及賓仕
      公司在非讓渡協議書約定之前揭三處門市店，於同一服務上使用絕色商標，即
      未徵得商標專用權人之同意或授權，而無正當法律權源。卷附之切結書雖進一
      步記載：「本人（即被告）日後所開的婚紗公司或工作坊，其名稱保證都不會
      有絕色的字樣出現‧‧‧本人對絕色商標權無支配、無主張、無授權他人使用
      或其他之任何權利，絕色商標權完全屬於絕色婚紗攝影有限公司之負責人所有
      」等語（見偵查卷第四八頁），然此係本於讓渡協議書之當然解釋，核與讓渡
      協議書之文義解釋內容尚無相左，被告並無在其他地區、其他攝影工作坊、使
      用或授權他人使用絕色商標權之權利，退步言之，縱認無此切結書之記載，被
      告亦無從僅依讓渡協議書、未徵得商標權人同意而取得上開權利。被告雖辯稱
      告訴人簽約時有口頭同意其得在臺中、花蓮等地使用絕色商標，並聲請傳訊當
      時在場人即其妻林碧華云云，然此迭經告訴人於偵審中否認，證人即雙方簽訂
      讓渡協議書之見證人丁○○律師於本院審理中結證稱：並無印象告訴人有當場
      表示得未限定地區無償使用絕色商標權等語（見本院九十三年七月一日審判筆
      錄第四頁），難認告訴人確曾口頭同意被告得於其他地區使用絕色商標；徵諸
      證人丁○○之證人地位，其係雙方簽署讓渡協議書之見證人，並有蓋用律師印
      於該協議書之末，復係執業律師，其就該部分待證事實所為證言之憑信性已足
      ，尚無再行傳訊與被告係夫妻關係、容有迴護之虞而憑信性較低之證人林碧華
      之必要。此外，被告復未提出其他積極證據證明或供調查：告訴人曾否同意或
      授權被告得在其他地區、其他攝影工作坊、使用或授權他人使用絕色商標權之
      權利一節，被告所辯上情，亦無足採。
（四）被告雖另辯稱縱有違反讓渡協議書之約定，僅係民事責任，應不至構成商標法
      之刑事責任云云，惟按關於侵害商標權之法律責任，依我國商標法之規定，本
      即有第七章屬民事責任之「權利侵害之救濟」以及第九章屬刑事責任之「罰則
      」二章，其責任屬性、法律效果雖有不同，然此係基於規範目的之不同使然，
      兩者間並無排斥、不兩立之衝突關係，在同一法律要件事實下，容有併存之可
      能。就「未得商標權人同意，於同一商品或服務，使用相同之註冊商標」之法
      律要件事實而言，即同時併存有商標法第六十一條第二項、第一項之民事責任
      及同法第八十一條第一款之刑事責任，並不因構成民事責任（無論係契約責任
      或侵權行為或兼有之）而解於其刑責。且本件被告之行為，業經認定該當於未
      得商標權人同意，於同一服務，使用相同之註冊商標之法律構成要件事實，已
      如前述，被告之民事責任為何尚非所問。
    綜上所述，被告前述所辯，顯係事後卸責之詞，不足採信，本件事證明確，被告
    犯行堪以認定，應依法論科。
二、按商標法業經於九十二年五月二十八日修正公布，並於九十二年十一月二十八日
    生效施行，修正前商標法第六十二條第一款規定：「意圖欺騙他人，有左列情事
    之一者，處三年以下有期徒刑、拘役或科或併科新臺幣二十萬元以下罰金：一於
    同一商品或類似商品，使用相同或近似於他人註冊商標之圖樣者。」，業經修正
    為商標法八十一條第一款規定：「未得商標權人或團體商標權人同意，有下列情
    形之一者，處三年以下有期徒刑、拘役或科或併科新臺幣二十萬元以下罰金：一
    、於同一商品或服務，使用相同之註冊商標或團體商標者。」，其法定刑度均為
    「一年以下有期徒刑、拘役或科或併科新臺幣二十萬元以下罰金」，並無變更，
    僅係犯罪構成要件略有修正，且修正後新法之條次有所變動，被告行為後，法律
    有變更，依刑法第二條第一項前段之規定，比較新舊法適用之結果，本件自應適
    用裁判時之現行法即修正後之商標法第八十一條第一款之規定。查被告未徵得商
    標權人同意，於九十一年八月一日，與不知情之何信忠、江忠融簽訂合夥契約書
    ，授權何信忠、江忠融及賓仕公司位於臺中市上開三處門市店使用「絕色、CHUE
    CH」商標於同一攝影等服務，是核被告所為，係犯修正後商標法第八十一條、第
    一款之侵害他人註冊商標罪。被告利用不知情之何信忠、江忠融使用「絕色、CH
    UECH」商標於同一服務上，為間接正犯。其於同一服務，使用相同於告訴人之註
    冊商標，係接續為之，而以同一營業行為持續進行中違反上開規定，係犯罪行為
    繼續，屬於單純一罪，只論以於同一服務，使用相同之註冊商標之一罪。爰審酌
    被告未經商標權人同意，授權他人使用絕色之服務標章，對於商標權人之商譽已
    造成損害，且就真正商標權所表彰之品質亦生影響，暨被告因此所獲利益，惟念
    及被告犯罪手段平和，查無前科，有臺灣高等法院被告全國前案紀錄表在卷可按
    ，素行良好，然迄未與告訴人達成和解，否認犯行，犯後態度不佳等一切情狀，
    量處如主文所示之刑，並諭知易科罰金之折算標準，以示懲儆。
三、被告於前揭臺中市三民店（臺中市○○路○段二一０號四樓）、第一廣場店（臺
    中市第一廣場一樓商場）、逢甲店（臺中市碧根廣場一樓）等三處門市店所懸掛
    使用、未經扣案之附加有「絕色、CHUECH」服務標章、黑底白色字體之廣告招牌
    三份，有現場照片附卷可稽（見偵查卷第七一、七二頁及發查卷第十九至二一頁
    ），以及卷附之附加有「絕色、CHUECH」服務標章之廣告ＤＭ四張（見偵查卷第
    七三、七四頁），係屬被告犯仿冒他人註冊商標罪所提供於攝影等服務使用之物
    品或文書，不問屬於被告與否，爰依商標法第八十三條之規定，併予諭知沒收。
    至其餘攝影預約單、拍攝品質約定書、攝影須知、廣告ＤＭ、折價券、造型攝影
    溝通調查表、服裝造型確認紀錄表等文書，並未扣案（僅有影本附卷），又無證
    據證明其等文書現尚存在，爰不為沒收之諭知，附此敘明。
據上論結，應依刑事訴訟法第二百九十九條第一項前段，修正後商標法第八十一條第
一款、第八十三條，刑法第十一條前段、第二條第一項前段、第四十一條第一項前段
，罰金罰鍰提高標準條例第二條，判決如主文。
本案經檢察官甲○到庭執行職務
中      華      民      國    九十三    年      七      月    二十二    日
                                  臺灣臺中地方法院刑事第八庭
                                      審判長法  官    朱  光  國
                                            法  官    鍾  堯  航
                                            法  官    吳  崇  道
右正本證明與原本無異。
如不服本判決，應於判決送達後十日內向本院提出上訴狀，上訴於臺灣高等法院臺中
分院( 須附繕本 )。
                                            書記官
中      華      民      國    九十三    年      七      月    二十二    日
附錄本案所犯法條
商標法第八十一條：
未得商標全人或團體商標權人同意，有下列情形之一者，處三年以下有期徒刑、拘役
或科或併科新臺幣二十萬元以下罰金：
  一、於同一商品或服務，使用相同之註冊商標或團體商標者。
  二、於類似之商品或服務，使用相同之註冊商標或團體商標，有致相關消費者混淆
      誤認之虞者。
  三、於同一或類似之商品或服務，使用近似於其註冊商標或團體商標之商標，有致
      相關消費者混淆誤認之虞者。
附表：
┌──┬─────┬──────┬─────┬──────┬───────
│編號│標章圖樣  │註冊號碼    │專用權人  │專用期間    │指定營業種類
├──┼─────┼──────┼─────┼──────┼───────
│一  │          │０００六六四│絕色婚紗攝│八十二年九月│攝影、照相、相
│    │          │０六        │影公司    │十六日至一０│、放大
│    │          │            │          │二年九月十五│
│    │          │            │          │日          │
│    │          │            │          │            │
│    │          │            │          │            │
│    │          │            │          │            │
├──┼─────┼──────┼─────┼──────┼───────
│二  │          │００一０九一│絕色婚紗攝│八十八年四月│錄影、攝影、禮
│    │          │一四        │影公司    │十六日至一０│
│    │          │            │          │二年九月十五│
│    │          │            │          │日          │
│    │          │            │          │            │
│    │          │            │          │            │
│    │          │            │          │            │
├──┼─────┼──────┼─────┼──────┼───────
│三  │          │００一一二六│絕色婚紗攝│八十八年八月│報章、雜誌、電
│    │          │二七        │影公司    │一日至九十八│之廣告。工商廣
│    │          │            │          │年七月三十一│及宣傳。各種廣
│    │          │            │          │日          │設計及製作。廣
│    │          │            │          │            │計。廣告代理。
│    │          │            │          │            │、商標設計、產
│    │          │            │          │            │計、企業識別體
│    │          │            ││            │。廣告模型之設
│    │          │            │          │            │宣傳品之遞送。
│    │          │            │          │            │劃折扣卡以促銷
│    │          │            │          │            │服務為目的之服
└──┴─────┴──────┴─────┴──────┴───────
